【裁判字號】    97,婚,47
【裁判日期】    970611
【裁判案由】    離婚
【裁判全文】
臺灣臺南地方法院民事判決                97年度婚字第47號
原      告  乙○○
被      告  甲○○
                    32號
上列當事人間請求離婚事件，經本院於民國九十七年五月二十八
日言詞辯論終結，判決如下：
    主      文
准原告與被告離婚。
訴訟費用新臺幣仟元由被告負擔。
    事實及理由
甲、程序方面：
    被告未於言詞辯論期日到場，核無民事訴訟法第三百八十六
    條所列各款情形，爰依原告之聲請，由其一造辯論而為判決
    。
乙、實體方面：
一、原告主張：
  （一）被告為大陸地區人民，兩造於民國九十年十月二十五日
        結婚，婚後被告來臺與原告同居，兩造感情初尚融洽，
        不料被告漸漸往外工作，原告家有年屆八十之年邁父母
        須照顧，雖然被告每日有回家，但家務經常不顧。
  （二）原告因念被告娘家家境不佳，並無要求被告將工作所得
        貼補家用，讓被告將工作所得悉數寄回娘家，但原告有
        告知被告，不得不顧家務且不得有違法情形，不料被告
        只顧工作，家務經常馬虎應付，致經常與原告之母親發
        生口角。
  （三）被告因非法打工，於九十五年十一月間被臺南市警察局
        第三分局查獲，並於九十五年十二月十九日遭強制遣送
        回大陸地區，被告返回大陸地區後，僅曾打過一次電話
        給原告，要求原告整理被告的東西拿去給被告在臺的朋
        友，此外兩造全無往來互動，被告也沒有表明伊要回來
        與原告同居之意思。
  （四）綜上所述，被告來臺之目的並非真心與原告相守為夫妻
        ，其目的只為工作賺錢回大陸，顯然被告本無心與原告
        組織家庭同居生活，兩造之婚姻已名存實亡，實有難以
        維持婚姻之重大事由存在，原告為此爰依民法第一千零
        五十二條第二項之規定，訴請判准兩造離婚。
  （五）對於被告答辯之陳述：
        一被告有兄弟六人，均有事業，其父母無需由被告贍養
          ，原告亦不反對被告盡孝心，但被告心態並非只是寄
          點補品給父母而已，而是盡量爭錢寄回大陸地區以備
          將來在大陸地區之用。
        二被告在臺南市警察局第三分局查辦時有提出工作證影
          本，只是其影本所載工作證時效已經逾期，經警方查
          證認被告工作違反規定，方予遣送出境，並非原告故
          意竊取被告之工作證。
  （六）並聲明：如主文所示。
二、被告未於言詞辯論期日到場，惟據其提出之書狀所為之陳述
    略為：
  （一）兩造婚後原本家庭融洽，但好景不長，原告之前妻經常
        打電話騷擾，有時還會到家中鬧事，引起家庭不和，此
        才是原告訴請離婚之原因。
  （二）被告因婚後無業，生活所迫，不得不自行找一份打雜的
        工作，賺一點零用錢，但有了工作之後，時間受到限制
        ，料理家務之時間自然減少，並非被告經常馬虎應付家
        務。
  （三）被告在大陸地區亦有年屆八旬之父母待扶養，兩造於結
        婚時，原告曾許諾願負責贍養被告居住在大陸地區之父
        母，惟原告並未履行其諾言，被告於婚後，為了生活找
        一份打雜的工作，以為零花之用，有時寄一些補鈣的藥
        品等給在大陸地區的父母親，這是被告身為兒女孝敬父
        母之心意，並不過份。
  （四）原告既稱兩造已結為夫妻，建立了家庭，就有一定或多
        或少的財產，原告對兩造離婚後財產分配的問題，隻字
        未提，反向被告索取訴訟費用，並不合理。
  （五）被告於九十五年十月間，被臺南市警察局第三分局查辦
        ，遣返回大陸，係因原告事先竊取被告來臺工作之工作
        證等合法證件，之後原告復報警查辦，使被告無法出示
        證件而遭遣返。
三、得心證之理由：
  （一）查原告主張被告為大陸地區人民，兩造於九十年十月二
        十五日結婚，婚後被告來臺與原告同居，嗣被告外出工
        作後，即只顧工作賺錢寄回娘家，不理家務，迄至九十
        五年十一月間，被告因非法工作為警查獲，而於九十五
        年十二月十九日遭強制遣送回大陸地區，此後被告即未
        再來臺與原告同居之事實，業據原告提出戶籍謄本一件
        、臺南市警察局第三分局九十六年四月二十五日南市警
        三外字第○九六四三一五五一二○號函影本一件、被告
        之大陸地區人民身份證影本一件、結婚證影本一件、結
        婚公證書影本一件、財團法人海峽交流基金會（九○）
        南核字第○六○九七二號證明影本一件、國內匯款申請
        書影本一件為證，並有本院依職權向臺南市南區戶政事
        務所調取兩造之結婚登記申請書及結婚證等資料影本附
        卷可稽，且有內政部入出國及移民署以九十七年一月九
        日移署出停堯字第○九六一二一二四三九○號函所檢送
        被告之入出境紀錄查詢、中華民國臺灣地區補出境申請
        書、臺南市警察局第三分局函、被告在臺非法工作之相
        關偵查筆錄等資料影本在卷可憑，復經證人即原告之父
        親葉廷輝證述綦詳（詳見九十七年五月二十八日言詞辯
        論筆錄），被告固否認有不理家務或汲汲於賺錢將金錢
        寄送回娘家等行為，並辯稱係原告事先竊取被告有效之
        工作證，再報警查辦，致被告當場無法出示有效之工作
        證，而遭遺送出境等語，惟此均為原告所否認，被告亦
        未舉證以實其說，且參諸被告於為警查獲時所製作之警
        訊筆錄係自承其工作證至九十五年九月三十日已逾期，
        忘記申請延期等語，亦未提及其工作證有失竊情事，是
        被告此部分之辯述並不足採，堪認原告主張之事實為真
        實。
  （二）按臺灣地區人民與大陸地區人民間之民事事件，除本條
        例另有規定外，適用臺灣地區之法律，又判決離婚之事
        由，依臺灣地區之法律，臺灣地區與大陸地區人民關係
        條例第四十一條第一項、第五十二條第二項分別定有明
        文。查本件原告為臺灣地區之人民，而被告為大陸地區
        之人民，則揆諸前揭規定，本件離婚事件，自應適用中
        華民國法律。
  （三）又按有民法第一千零五十二條第一項所列十款以外之重
        大事由，難以維持婚姻者，夫妻之一方得請求法院判決
        離婚，同法第一千零五十二條第二項著有明文。而是否
        有難以維持婚姻之重大事由，應斟酌破壞夫妻共同生活
        之具體情事，是否客觀上達於動搖夫妻之共同生活，致
        婚姻已生破綻而無回復之希望，且客觀上任何人倘處於
        同一境況，均將喪失維持婚姻意欲之程度判斷之，即應
        從婚姻之目的加以觀察，且婚姻係以終生共同生活為目
        的之一男一女之合法結合關係，故夫妻為謀共同生活體
        之幸福營運，即須夫妻互信、互諒，尤其夫妻以誠相待
        ，俾建立永久持續性之包括精神、肉體、經濟等多層面
        之生活關係，是對家庭生活之美滿幸福，有妨礙之情形
        ，即得認其與此之所謂難以維持婚姻之重大事由相當，
        即應允許其離婚以消滅婚姻關係。查本件兩造於九十年
        十月二十五日結婚，婚後被告來臺與原告同居，詎被告
        於九十五年十二月十九日因非法工作為警查獲，而遭強
        制遣送返回大陸地區，至今未再來臺與原告共同生活，
        致兩造分居迄今已逾一年，分居期間幾無往來互動，兩
        造長期以來空有夫妻之名，而無夫妻之實，堪認客觀上
        不論何人處於與原告相同之境況，均將喪失維持婚姻之
        意願，兩造間確有難以維持婚姻之重大事由存在，且該
        重大事由之肇因係可歸責於被告，是原告以兩造有民法
        第一千零五十二條第一項以外之重大事由，難以維持婚
        姻，而請求判決離婚，於法有據，應予准許。
四、本件事證已臻明確，兩造其餘攻擊防禦方法及舉證，於判決
    結果不生影響，爰不予一一論列，併予敘明。
丙、結論：
    本件原告之訴為有理由，依民事訴訟法第三百八十五條第一
    項前段、第七十八條、第八十七條第一項，判決如主文。
中    華    民    國    97    年    6     月    11    日
                  家事法庭    法  官  葉惠玲
以上正本係照原本作成
如對本判決上訴，須於判決送達後20日內向本院提出上訴狀
中    華    民    國    97    年    6     月    11    日
                              書記官  鄭秀美


司法院資訊處製作；財團法人民間司法改革基金會備份。
